臺灣桃園地方法院刑事判決　　　　　　　96年度重訴字第27號
公　訴　人　臺灣桃園地方法院檢察署檢察官
被　　　告　丁○○
選任辯護人　己○○律師
上列被告因違反毒品危害防制條例等案件，經檢察官提起公訴（
95年度偵字第15726 號），本院判決如下：
    主  文
丁○○共同運輸第一級毒品，處無期徒刑，褫奪公權終身。扣案
之海洛因參佰肆拾陸顆（驗餘淨重合計貳仟伍佰捌拾肆點參壹公
克，純度七五．六九％，純質淨重壹仟玖佰伍拾陸點零陸公克）
沒收銷燬之；保鮮膜、黑色複寫紙、透明塑膠紙、印製有「陳皮
梅」字樣之包裝紙各參佰肆拾陸張及印製有「陳皮梅」字樣之包
裝塑膠袋柒只均沒收。
    事  實
一、緣甲○○（業經本院九十五年度重訴字第七五號刑事判決判
    處有期徒刑十五年確定）與丁○○原係酒店同事，甲○○曾
    向丁○○借款多次，丁○○除如數借貸外，且未催促甲○○
    還款，僅借貸期限屆至後加計利息，至民國九十五年七月間
    止，甲○○共積欠丁○○約新臺幣（下同）五十五萬元，甲○○對丁○○屢次借貸心存感激，亟欲清償上開借款。詎丁○○明知海洛因係毒品危害防制條例第二條第二項第一款規
    定之第一級毒品；並為行政院依據懲治走私條例第二條第四
    項授權訂定之管制物品項目及其數額甲項第四款規定之管制
    物品，屬管制進出口之物品，不得非法持有及運輸入境，竟
    於九十五年七月初某日，邀約甲○○以同赴柬埔寨旅遊為名
    ，實則委由甲○○於返國時攜帶海洛因入境，並允諾事成後
    ，將給予四十萬元之報酬，而甲○○因亟欲清償前揭積欠丁○○之借款，隨即應允，遂共同基於私運管制進出口物品第
    一級毒品海洛因入境之犯意聯絡，由丁○○負責向美安旅行
    社安排前往柬埔寨旅遊事宜，並於同年七月十六日共同搭乘
    長榮航空公司BR二六五號班機，前往柬埔寨金邊及吳哥窟旅
    遊，迄同年月十八日晚上，丁○○帶同甲○○在吳哥窟其二
    人投宿飯店某房間內，與具有前揭犯意聯絡之丁○○之兄丙○○、弟乙○○（丙○○、乙○○所涉罪嫌由檢察官另行分
    案偵辦）會面，且在該房間內之桌上即放置有內藏放海洛因
    三百四十六顆之陳皮梅七包（該三百四十六顆海洛因係每顆
    先以保鮮膜包裹成球型後，再將每顆用黑色複寫紙包覆後以
    陳皮梅果肉包裹，再以透明塑膠紙包覆，最後用印製有「陳
    皮梅」字樣之包裝紙包裝，並分裝於七只印製有「陳皮梅」
    字樣之包裝塑膠袋內，每包分別為四十八顆、四十七顆、四
    十七顆、五十四顆、五十二顆、四十七顆、五十一顆，上開
    海洛因驗餘淨重合計二五八四．三一公克，純度七五．六九
    ％，純質淨重一九五六．○六公克），甲○○見狀，旋將前
    開內藏放海洛因之陳皮梅七包拿起與丁○○返回其二人投宿
    之房間內，並將前開七包外包裝為陳皮梅之海洛因三百四十
    六顆散放於其放置衣物之行李箱內，俟入境臺灣後，再交予
    丁○○。嗣於同年月二十日下午，丁○○與甲○○共同搭乘
    長榮航空公司BR二六六號班機，自柬埔寨金邊市返回臺灣，
    甲○○並將裝置藏放海洛因三百四十六顆之陳皮梅七包之行
    李箱託由長榮航空公司運送，將前揭管制進出口之第一級毒
    品海洛因私運入境臺灣；嗣於同日下午六時二十分許，為內
    政部警政署航空警察局安檢隊人員戊○○以X 光儀器檢視甲○○託運之行李箱時，發覺有異，會同海關人員當場查獲，
    並扣得上開海洛因，及丁○○、丙○○、乙○○所有供
    本件運輸海洛因所用之保鮮膜、黑色複寫紙、透明塑膠紙、
    印製有「陳皮梅」字樣之包裝紙各三百四十六張、印製有「
    陳皮梅」字樣之包裝塑膠袋七只，並據甲○○陳述犯罪經過
    ，因而查獲丁○○等人。
二、案經內政部警政署航空警察局移送臺灣桃園地方法院檢察署
    檢察官偵查起訴。
    理  由
一、按刑事被告詰問證人之權利，係憲法所保障之基本人權及訴
    訟權基本內容之一，不容任意剝奪。不當剝奪被告詰問證人
    之機會，不僅妨害其訴訟防禦權之行使，亦有礙於真實之發
    現，自為法所不許（司法院釋字第三八四、五八二號解釋）
    。刑事訴訟法於九十二年二月六日修正、增訂公布施行之前
    及之後，於第一百六十六條、第一百七十一條均規定當事人
    或辯護人有詰問證人之權利；於檢察官偵查中，第二百四十
    八條第一項（未修正）亦明定「訊問證人時，如被告在場者
    ，被告得親自詰問」。但此項權利之行使，須以被告或辯護
    人（偵查中辯護人僅得陳述意見）在場為前提。同法第一百
    五十九條之一第一項、第二項所稱「被告以外之人於審判外
    向法官所為之陳述，得為證據」、「被告以外之人於偵查中
    向檢察官所為之陳述，除顯有不可信之情況者外，得為證據
    」，固屬法律所規定之證據適格，而具證據能力（被告以外
    之人，本質上屬於證人）。然此項得為證據之被告以外之人
    於審判外向法官所為之陳述，以及於偵查中向檢察官所為之
    陳述，必須係已經賦予被告或其辯護人在場得以行使詰問權
    之機會者，始得作為判斷之依據，此觀同法第一百九十六條
    規定「證人已由法官合法訊問，且於訊問時予當事人詰問之
    機會，其陳述明確別無訊問之必要者，不得再行傳喚」即明
    。如法官於審判外或檢察官於偵查中訊問被告以外之人之程
    序，未予被告或其辯護人在場得依上開規定行使詰問權之機
    會，除被告於審判程序中明示捨棄詰問權之行使，或有刑事
    訴訟法第一百五十九條之三所列各款之情形以外，均應傳喚
    該陳述人到庭依法具結，使被告或其辯護人針對該被告以外
    之人於審判外向法官以及偵查中向檢察官所為之陳述，有行
    使反對詰問權之機會。否則該審判外向法官所為陳述及偵查
    中向檢察官所為陳述，雖屬傳聞證據之例外，仍不得作為認
    定犯罪事實之判斷依據（最高法院九十六年度台上字第二二
    三四號判決意旨參照）。查本件共犯甲○○於本院九十五年
    度重訴字第七五號案件時向法官供述全案犯罪情節時，固未
    經被告丁○○及辯護人之詰問，惟於本院審理時，甲○○業
    已到庭依法具結，並經被告、辯護人針對甲○○前揭向法官
    供述之內容行使詰問之權利，此有本院九十六年六月二十六
    日、同年八月七日審判筆錄可資佐證，足見被告之訴訟防禦
    權已獲得充分之保障，揆諸前述最高法院判決意旨，本件共
    犯甲○○前揭於本院審理時之供述，自得採為證據，合先敘
    明。
二、卷附臺北關稅局扣押收據及搜索筆錄、查獲現場照片、旅客
    入出境紀錄查詢及護照影本，性質上分別為公務員（即臺北
    關稅局關員、內政部警政署航空警察局警員及外交部人員）
    職務上製作之證明文書、紀錄文書，均無刑事訴訟法第一百
    五十九條之四第一款所定顯有不可信之情況，且無證據證明
    係公務員違背法定程序所取得，依法均有證據能力。又卷附
    法務部調查局九十五年八月十一日調科壹字第○八○○一一
    六一三號鑑定通知書一份，性質上雖亦為被告以外之人於審
    判外之書面陳述，依據前開規定，屬於傳聞證據，惟該項證
    據係檢察官依刑事訴訟法第二百零八條第一項之規定所為，
    依同法第一百五十九條第一項規定屬傳聞之例外，有證據能
    力。
三、訊據被告丁○○固坦承與甲○○曾為酒店同事，並多次借款
    予甲○○，且由伊負責安排前往柬埔寨旅遊事宜，於前揭時
    期與甲○○共同前往柬埔寨金邊、吳哥窟旅遊等情不諱，惟
    矢口否認上揭犯行，辯稱：伊不清楚甲○○所攜帶之海洛因
    從何而來，伊未與甲○○共同私運管制進出口物品之海洛因
    入境，伊之兄丙○○、弟乙○○亦從未出現在柬埔寨吳哥窟
    之飯店內云云。辯護人則以：被告生活優渥無虞，更有正當
    職業，無須冒險與被告共同私運海洛因入境等語。
四、經查：
（一）上揭犯罪事實，業據證人甲○○於檢察官訊問及本院審理
      時具結證述詳盡（見偵卷第四○、四一、五一頁），經核
      與其於本院九十五年重訴字第七五號案件供述之情節大致
      相符（見該卷第九至一一、六八、六九頁），此經本院調
      取前開卷宗核閱屬實，而查獲經過，亦據查獲員警戊○○
      及李順利（航空警察局安檢隊第六組警員）到庭具結證述
      在卷（見本院卷第一三七至一四三頁），並有X 光檢查儀
      注檢行李報告表、旅客入出境紀錄查詢表、美安旅行社之
      客戶聯絡表、美安旅行社華泰商業銀行存摺、護照證件及
      查獲照片二十一幀附卷可稽，復有經鑑定屬實之海洛因三
      百四十六顆（驗餘淨重合計二五八四．三一公克，純度七
      五．六九％，純質淨重一九五六．○六公克）扣案可佐，
      此有法務部調查局九十五年八月十一日調科壹字第○八○○一一六一三號鑑定通知書一紙在卷可憑，並有包裹海洛
      因所用之保鮮膜、黑色複寫紙、透明塑膠紙、印製有「陳
      皮梅」字樣之包裝紙各三百四十六張及印製有「陳皮梅」
      字樣之包裝塑膠袋七只扣案可稽，足認證人甲○○前揭證
      述，顯非子虛，堪以採信。
（二）證人丙○○、乙○○固到庭結證稱：伊二人並未於前揭時
      地前往柬埔寨，自不可能於吳哥窟附近之飯店內將扣案之
      海洛因放置於桌上，交由被告攜回臺灣云云（見本院九十
      六年八月七日審判筆錄），然縱觀本件運毒之全案情節可
      知，甲○○僅係扮演運毒「交通」之角色，苟其未曾親眼
      目睹，如何能虛構出上開交付、收受海洛因之情節，且甲○○已證述：被告曾多次借款予伊，均未催促伊庭還款，
      僅借貸期限屆至後加計利息，與被告感情很好（見本院卷
      第八三至八五頁），故其對於被告自係心存感激，且甲○○亦證稱：與丙○○、乙○○素無怨隙（見本院卷第九○
      、九一頁），顯無設詞誣陷被告之兄、弟丙○○、乙○○
      之理；抑有進者，丙○○、乙○○確於九十五年七月十二
      日出境，至同年月二十日始入境一節，此卷附之法務部入
      出境資訊連結作業二紙可憑（見本院卷第九六、九七頁）
      ，甲○○事前並不知悉丙○○、乙○○會出現在上開飯店
      內，係遲至九十五年七月十八日晚間在柬埔寨吳哥窟附近
      之飯店內始見到丙○○、乙○○兄弟，且看到其二人時很
      驚訝等情，亦據其證述在卷（見本院卷第七九頁），若非
      丙○○、乙○○事先前往柬埔寨安排欲交由甲○○攜帶之
      海洛因事宜，豈有如此巧合之情事，足見證人甲○○證述
      扣案之海洛因係在丙○○、乙○○之房間取得之情節，實
      堪信憑。
（三）至證人甲○○雖曾證述：扣案之海洛因係被告交給伊（見
      偵卷第四○頁）、或扣案之海洛因係丙○○、乙○○交給
      伊與被告（見偵卷第五一頁）、或扣案之海洛因係丙○○
      交給伊，被告及乙○○在場（見本院九十五年度重訴字第
      七五號內第一○、六九頁）等語，然此均係甲○○收受海
      洛因之細節，尚難以此逕認甲○○對於主要事實之證述為
      虛妄。又甲○○於本院最後一次審理時證述：伊前述稱在
      柬埔寨吳哥窟附近飯店內看到丙○○、乙○○兄弟之證詞
      是不實在的云云（見本院卷第一三五頁），然衡諸甲○○
      證稱：因為伊的案件已確定並已執行，所以不想再牽扯更
      多人等語（見本院卷第九一頁）之心情，諒係甲○○因自
      己運毒之案件已確定執行，而心懷寬仁，不忍再將其心存
      感激之被告之兄弟牽連入內，始於本院末次審理時，翻異
      前詞，證述丙○○、乙○○未涉本案，是甲○○上開證述
      ，尚難採信，應以其證述如事實欄之情節，方符真實。
（四）辯護人雖提出建物、土地權狀、合夥契約、定期存款單、
      對帳單、存摺影本等物，以證明被告生活優渥，有正當職
      業，無須與被告共同私運海洛因入境云云（見本院卷第三
      六至六○頁），惟被告經濟是否優渥，是否有正當職業，
      均與被告是否涉犯本案無直接關連，是辯護人前揭辯解，
      尚無可採。
五、綜上所述，被告及辯護人前揭辯解，尚不足採。本件事證明
    確，被告犯行洵堪認定。
六、查海洛因係毒品危害防制條例第二條第二項第一款規定之第
    一級毒品；並為行政院依懲治走私條例第二條第四項授權訂
    定之管制物品項目及其數額甲項第四款規定之管制物品，屬
    管制進出口之物品。又懲治走私條例第二條第一項所謂私運
    管制物品進口，係指由國外或自大陸地區私運管制物品，進
    入臺灣地區而言；另按運輸毒品罪祇以所運輸之毒品已實施
    運送為已足，並非以運扺目的地為完成犯罪之要件，換言之
    ，區別該罪既遂、未遂之依據，應以已否起運為準，既已起
    運，構成該罪之輸送行為即已完成，不以達到目的地為既遂
    條件（最高法院九十二年度台上字第三○九六號判決意旨參
    照）。被告丁○○與甲○○、丙○○、乙○○共同基於自柬
    埔寨私運毒品海洛因入境之犯意聯絡，推由甲○○挾帶上開
    毒品海洛因抵達我國桃園中正國際機場，雖於通關時，即為
    警查獲，但被告丁○○與甲○○既已搭機抵達臺灣桃園國際
    國際機場，並下機進入我國領域內（含藏放毒品海洛因之甲○○上開行李），其等私運管制物品毒品海洛因進口及運輸
    毒品海洛因之行為皆已經完成。核被告所為，係犯毒品危害
    防制條例第四條第一項運輸第一級毒品罪及懲治走私條例第
    二條第一項之私運管制物品罪。被告就本件犯行，與甲○○
    、丙○○、乙○○，具有犯意聯絡及行為分擔，為共同正犯
    。被告持有海洛因之低度行為，應為運輸之高度行為所吸收
    ，不另論罪。被告係以一行為同時觸犯上開二罪名，為想像
    競合犯，依刑法第五十五條前段之規定，應從一重之運輸第
    一級毒品罪處斷。爰審酌被告利用甲○○極欲清償對其之負
    債，而與甲○○共同私運海洛因進入國境，且所運輸之海洛
    因純度達七五．六九％，驗餘淨重合計高達二五八四．三一
    公克，果若未經查緝人員查覺闖關成功，則上開海洛因流入
    市面，對於社會治安及國民健康，將造成莫大之損害，且被
    告犯後猶飾詞圖卸，顯無悔悟之意等一切情狀，量處如主文
    所示之刑，並諭知褫奪公權終身。
七、扣案之海洛因三百四十六顆（驗餘淨重合計二五八四．三一
    公克，純度七五．六九％，純質淨重一九五六．○六公克）
    ，業經鑑定如前所述，應依毒品危害防制條例第十八條第一
    項前段之規定諭知沒收銷燬之；至包裹海洛因所用之保鮮膜
    、黑色複寫紙、透明塑膠紙、印製有「陳皮梅」字樣之包裝
    紙各三百四十六張及印製有「陳皮梅」字樣之包裝塑膠袋七
    只等物，係共犯丁○○、丙○○、乙○○所有，且係用於包
    裹海洛因，防其裸露、潮濕，便於攜帶，係供運輸毒品所用
    之物，應依同條例第十九條第一項前段規定沒收，併此敘明
    。
據上論斷，應依刑事訴訟法第二百九十九條第一項前段，毒品危
害防制條例第四條第一項、第十八條第一項前段、第十九條第一
項前段，懲治走私條例第二條第一項、第十一條，刑法第十一條
、第二十八條、第五十五條、第三十七條第一項，判決如主文。
本案經檢察官楊挺宏到庭執行職務。
中　　華　　民　　國　　96　　年　　8 　　月　　21  　日
                  刑事第八庭  審判長法　官　 邱滋杉
                                    法  官   陳彥宏
                                    法  官   吳為平
以上正本證明與原本無異。
如不服本判決書應於送達後十日內向本院提出上訴狀。
                                    書記官   江惠婷
中　　華　　民　　國　　96　　年　　8 　　月　　23　　日
附錄論罪科刑法條：
毒品危害防制條例第四條第一項
製造、運輸、販賣第一級毒品者，處死刑或無期徒刑；處無期徒
刑者，得併科新台幣一千萬元以下罰金。
懲治走私條例第二條第一項
私運管制物品進口﹑出口逾公告數額者，處七年以下有期徒刑，
得併科新台幣二十萬元以下罰金。
